臺灣新竹地方法院刑事判決
110年度訴字第475號
公  訴  人  臺灣新竹地方檢察署檢察官
被      告  吳芳玉



上列被告因犯詐欺案件，經檢察官提起公訴（110年度偵字第590
6號），於本院準備程序進行中，被告就被訴事實為有罪之陳述
，經合議庭裁定由受命法官獨任進行簡式審判程序，判決如下：
    主      文
吳芳玉犯三人以上共同冒用公務員名義詐欺取財罪，處有期徒刑
壹年參月。
未扣案犯罪所得新臺幣捌仟元沒收，於全部或一部不能沒收或不
宜執行沒收時，追徵其價額。
    事實及理由
一、本件犯罪事實及證據除引用檢察官起訴書之記載（如附件）
    外。另補充如下：
　㈠事實部分：
　　起訴書事實欄一第8行「…佯稱其涉及洗錢案要求其依警察、
    檢察官之指示配」應補充更正為「…佯稱其涉及洗錢案要求
    其依自稱《士林分局警員林安語》、《士林地檢檢察官黃睦涵》
    之指示配」。
　㈡證據部分應補充「告訴人盧森泰之內政部警政署反詐騙諮詢
    專線紀錄表及被告吳芳玉於本院準備程序及審理時之自白（
    見偵字卷第32頁，本院卷第85頁、第91頁）」。
二、論罪科刑：
　㈠核被告吳芳玉如起訴書犯罪事實欄一所為，係犯刑法第339條
    之4第1項第1款、第2款之三人以上共同冒用公務員名義詐欺
    取財罪。被告吳芳玉、共犯即詐欺集團成員自稱「士林分局
    警員林安語」及自稱「士林地檢檢察官黃睦涵」之姓名年籍
    不詳之詐欺集團機房人員就上開犯行間，有犯意聯絡及行為
    分擔，為共同正犯。被告吳芳玉、共犯即上開自稱「士林分
    局警員林安語」及自稱「士林地檢檢察官黃睦涵」之姓名年
    籍不詳之詐欺集團成員，對被害人盧森泰於密接之時間內，
    分工由自稱「士林分局警員林安語」及自稱「士林地檢檢察
    官黃睦涵」之詐欺集團成員以電話接連對被害人盧森泰施行
    詐術，被害人盧森泰將上開郵局帳戶、提款卡及定存解約提
    出現金，先後多次依指示放置在指定地點，再由被告吳芳玉
    多次將被害人盧森泰上開郵局帳戶內之款項提領或至指定地
    點收取如起訴書附表所示之金額，均係侵害被害人盧森泰之
    同一財產法益，就同一被害人之犯罪事實而言，該數個犯罪
    行為之獨立性極為薄弱，依一般社會健全觀念，在時間差距
    上，難以強行分開，在刑法評價上，以視為數個舉動之接續
    施行，包括評價為法律上一行為，屬接續犯，應僅論以一罪
    。
三、爰以行為人責任為基礎，審酌被告正值青年，竟均不思循正
    當途徑賺取所需，竟加入詐騙集團擔任車手之工作，造成他
    人之財產損失，顯然漠視他人財產權，且更製造金流之斷點
    ，影響財產交易秩序，徒增檢警機關追查集團上游成員真實
    身分之難度，犯罪所生危害非輕，所為實屬不該，惟念被告
    犯後於本院審理時坦承犯行，態度尚可，並考量其犯罪動機
    、手段、於本案詐欺集團之分工及參與情節、所得利益、未
    與被害人洽談和解等情，兼衡被告吳芳玉自述高中肄業之智
    識程度、入監前從事派遣工，月收入約新臺幣2萬元，無需
    扶養之人之生活狀況（見本院卷第92頁）等一切情狀，量處
    如主文所示之刑，以示懲儆。
四、沒收：　
　㈠按犯罪所得，屬於犯罪行為人者，沒收之，前二項之沒收，
    於全部或一部不能沒收或不宜執行沒收時，追徵其價額，刑
    法第38條之1 第1 項及第3 項分別定有明文。又二人以上共
    同犯罪，關於犯罪所得之沒收、追徵，倘個別成員並無犯罪
    所得，且與其他成員對於所得亦無事實上之共同處分權時，
    同無「利得」可資剝奪，特別在集團性或重大經濟、貪污犯
    罪，不法利得龐大，一概採取絕對連帶沒收、追徵，對未受
    利得之共同正犯顯失公平；亦即有關共同正犯犯罪所得之沒
    收、追徵，應視具體個案之實際情形而為認定，倘若共同正
    犯各成員內部間，對於不法利得分配明確時，固應依各人實
    際分配之所得，予以宣告沒收；然若共同正犯成員對不法所
    得並無處分權限，其他成員亦無事實上之共同處分權限者，
    自不對該特定成員諭知沒收，惟共同正犯各成員對於不法利
    得享有共同處分權限時，仍應負共同被沒收之責（最高法院
    108 年度台上字第3550號刑事判決意旨參照）。
　㈡查被告吳芳玉所犯起訴書事實欄一所示犯行，每日可獲得2,0
    00之報酬，擔任車手期間總共獲得3、4萬元，業據被告吳芳
    玉供承在卷（見偵字卷第12頁背面），然被告所得上開3、4
    萬元，係被告自3月1日至3月29日之犯行所獲得總報酬，並
    非全為本件犯行之犯罪所得，故本件被告之犯罪所得之計算
    ，應以其犯罪日數X每日報酬2,000元較為合理，而本件被告
    之犯罪所得應為8,000元（計算式：犯罪日數為4日X每日報
    酬2,000元），爰依刑法第38條之1第1項前段、第3項之規定
    沒收，並於全部或一部不能沒收或不宜執行沒收時，追徵其
    價額。至於檢察官請求沒收被告擔任車手期間共獲得3至4萬
    元之總報酬容有誤會，附此敘明。
據上論斷，應依刑事訴訟法第273條之1第1項、第299條第1項前
段、第310條之2、第454條第2項，判決如主文。
本案經檢察官賴佳琪提起公訴，檢察官孫立婷到庭執行職務。
中　　華　　民　　國　　111 　年　　6 　　月　　20　　日
                  刑事第五庭  法　官　華澹寧
以上正本證明與原本無異。　　　　　　　　　
如不服本判決應於收受判決後20日內向本院提出上訴書狀，並應
敘述具體理由。其未敘述上訴理由者，應於上訴期間屆滿後20日
內向本院補提理由書(均須按他造當事人之人數附繕本)「切勿逕
送上級法院」。　　
中　　華　　民　　國　　111 　年　　6 　　月　　20　　日
                              書記官  吳羽君
附錄本案論罪科刑法條全文：
刑法第339條之4第1款、第2款
犯第339條詐欺罪而有下列情形之一者，處1年以上7年以下有期
徒刑，得併科1百萬元以下罰金：
一、冒用政府機關或公務員名義犯之。
二、三人以上共同犯之。
　　
（附件）　　
臺灣新竹地方檢察署檢察官起訴書
                                     110年度偵字第5906號
　　被　　　告　吳芳玉　
上列被告因詐欺案件，已經偵查終結，認應提起公訴，茲將犯罪
事實及證據並所犯法條分敘如下：
　　　　犯罪事實
一、吳芳玉於民國110年2月底，在新北市蘆洲區集賢撞球館，經
    友人介紹加入詐欺集團，擔任持金融卡至自動櫃員機領取款
    項之車手工作(所涉參與犯罪組織部分，業由臺灣彰化地方
    檢察署檢察官提起公訴)，約定報酬為每日新臺幣(下同) 20
    00元，與本案詐欺集團之其他成年成員三人以上，共同意圖
    為自己不法之所有，基於詐欺取財之犯意聯絡，由本案詐欺
    集團成員於110年3月1日上午10時20分許起，打電話聯繫盧
    森泰，佯稱其涉及洗錢案要求其依警察、檢察官之指示配合
    調查，致盧森泰陷於錯誤，於附表所示時間、地點，以牛皮
    紙袋盛裝附表所示金融卡、現金等物品，放置在新竹市香山
    區大湖路52巷53弄兩根併排電線桿下的廢輪胎中，由吳芳玉
    於附表所示時間、地點前去拿取牛皮紙袋，再持盧森泰於中
    華郵政股份有限公司所申辦帳號000-00000000000000號帳戶
    金融卡於附表所示時間、地點，領取附表所示款項。
二、案經盧森泰訴請新竹市警察局第三分局報告偵辦。
　　　　證據並所犯法條
一、訊據被告吳芳玉對於上開犯罪事實坦承不諱，核與告訴人盧
    森泰於警詢中指訴情節相符，並有路口監視畫面、被告提領
    監視畫面、郵政定期儲金存單、告訴人於中華郵政股份有限
    公司所申辦帳號000-00000000000000號帳戶交易明細在卷可
    稽，被告犯嫌堪以認定。
二、核被告所為，係犯刑法第339條之4第1項第1款、第2款之假
    冒公務員、三人以上共同詐欺取財罪嫌。被告接續於附表所
    示時間拿取告訴人所放置牛皮紙袋、及提領告訴人帳戶內款
    項，請依接續犯以一罪論。另被告於警詢稱擔任車手期間共
    獲得3至4萬元報酬，請依刑法第38條之1第1項規定宣告沒收
    。
三、依刑事訴訟法第251條第1項提起公訴。
　　此　致
臺灣新竹地方法院
中　　華　　民　　國　 110　　年　　5 　　月　　19　　日
　                            檢  察  官  賴佳琪
本件證明與原本無異　
中　　華　　民　　國　 110　　年　　6 　　月　　10　　日
                          　　書　記　官  楊凱婷
附錄本案所犯法條全文
中華民國刑法第339條之4
犯第 339 條詐欺罪而有下列情形之一者，處 1 年以上 7 年以
下有期徒刑，得併科 1 百萬元以下罰金：
一、冒用政府機關或公務員名義犯之。
二、三人以上共同犯之。
三、以廣播電視、電子通訊、網際網路或其他媒體等傳播工具，
    對公眾散布而犯之。
前項之未遂犯罰之。
附表
編號 時間 地點 行為 1 110年3月1日下午1時許 新竹市香山區大湖路52巷53弄兩根併排電線桿下的廢輪胎 被告拿取盧森泰所放置之牛皮紙袋(內有郵局存摺、郵局提款卡、郵局提款卡密碼、第一銀行存摺、第一銀行提款卡、第一銀行提款卡密碼、2個印章、蓋有左手大拇指指印紙張) 2 110年3月1日下午1時許 新竹市○○區○○路0段00號(中華郵政三姓橋郵局)自動櫃員機 被告持盧森泰於中華郵政股份有限公司所申辦帳號000-00000000000000號帳戶金融卡，領取6萬元、6萬元、2萬9000元 3 110年3月2日凌晨0時許 新北市○○區○○○路00號(中華郵政蘆洲中山路郵局)自動櫃員機 被告持盧森泰於中華郵政股份有限公司所申辦帳號000-00000000000000號帳戶金融卡，領取6萬元、6萬元、2萬9000元 4 110年3月2日中午12時許 新竹市香山區大湖路52巷53弄兩根併排電線桿下的廢輪胎 被告將牛皮紙袋放回原處(內有郵局存摺、郵局提款卡、郵局提款卡密碼、第一銀行存摺、第一銀行提款卡、第一銀行提款卡密碼、2個印章) 盧森泰至廢輪胎中取回牛皮紙袋，至郵局辦理解除60萬元定存並提領其中43萬元 5 110年3月2日下午3時許 新竹市香山區大湖路52巷53弄兩根併排電線桿下的廢輪胎 被告拿取盧森泰所放置之牛皮紙袋(內有43萬元、郵局存摺、郵局提款卡、郵局提款卡密碼、第一銀行存摺、第一銀行提款卡、第一銀行提款卡密碼、2個印章、蓋有左手大拇指指印紙張) 6 110年3月3日下午10時許 新北市○○區○○路00號(板橋站前郵局)自動櫃員機 被告持盧森泰於中華郵政股份有限公司所申辦帳號000-00000000000000號帳戶金融卡，領取6萬元、6萬元、3萬元 7 110年3月4日凌晨0時許 新北市○○區○○路000號(土城清水郵局) 被告持盧森泰於中華郵政股份有限公司所申辦帳號000-00000000000000號帳戶金融卡，領取6萬元、4萬元    總計97萬8000元(牛皮紙袋內43萬+自動櫃員機提領54萬8000元)